【裁判字號】    98,訴,1338
【裁判日期】    990112
【裁判案由】    違反水土保持法
【裁判全文】
臺灣高雄地方法院刑事判決              98年度訴字第1338號
公  訴  人  臺灣高雄地方法院檢察署檢察官
被      告  乙○○
                      號
                    （現另案於臺灣高雄看守所羈押中）
上列被告因違反水土保持法案件，經檢察官提起公訴（97年度偵
字第15736 號），本院判決如下：
    主  文
乙○○犯水土保持法第三十二條第一項前段之非法墾殖致水土流
失罪，累犯，處有期徒刑捌月。
    事  實
一、乙○○前因詐欺案件，經判處有期徒刑4 月確定，於民國95
    年3 月31日易科罰金執行完畢。詎仍不思警惕，明知坐落在
    高雄縣大寮鄉○○段155-31地號土地為梁文章及梁清鴻共有
    之林地、高雄縣大寮鄉○○段155-48地號土地為國有林區，
    不得擅自墾殖、佔用或開發經營使用，竟未經土地共有人梁
    清鴻及主管機關之同意或核准，分別於97年4 月27日起僱請
    不知情之黃國川（另經檢察官為不起訴處分）駕駛其所有之
    PC300 型挖土機、於97年4 月28日僱請不知情之蘇坤立、林
    義成、林志雄（均另經檢察官為不起訴處分）分別駕駛車號
    046-SK號大貨車、526-RL號大貨車、892-HS號大貨車，擅自
    在上開2 筆林地開挖整地，欲供乙○○作為種植鳳梨之用，
    濫墾面積約達780.98平方公尺，且未為防止土壤流失之水土
    保持計畫設施，致生水土流失。嗣於97年4 月28日20時許，
    為警在高雄縣大寮鄉○○路○○道路上查獲林志雄駕駛
    892-HS號大貨車載運上開採取之土石，並扣得046-SK號大貨
    車、526-RL號大貨車各1 輛及PC300 型挖土機1 部；復經高
    雄縣政府盜濫採土石聯合取締小組派員前往上開2 地號土地
    勘查後，始查悉上情。
二、案經高雄市政府警察局前鎮分局移送臺灣高雄地方法院檢察
    署檢察官偵查起訴。
    理  由
一、按被告以外之人於審判外之言詞或書面陳述，除法律有規定
    者外，不得作為證據；又被告以外之人於審判外之陳述，雖
    不符刑事訴訟法第159 條之1 至第159 條之4 之規定，而經
    當事人於審判程序同意作為證據，法院審酌該言詞陳述或書
    面陳述作成時之情況，認為適當者，亦得為證據；當事人、
    代理人或辯護人於法院調查證據時，知有該法第159 條第1
    項不得為證據之情形，而未於言詞辯論終結前聲明異議者，
    視為有前項之同意，刑事訴訟法第159 條第1 項、第159 條
    之5 分別定有明文。經查，本判決所引用之各項證據資料，
    其屬於被告以外之人於審判外之陳述者，均據檢察官、被告
    乙○○於本院審理中同意作為證據或未於言詞辯論終結前聲
    明異議，本院審酌上開證據作成時之情況，亦無不當取供等
    情形，認為以之作為本案之證據亦屬適當，核諸上開說明，
    應有證據能力。
二、訊據被告乙○○固坦承僱請黃國川等人在上開2 筆林地開挖
    整地，惟矢口否認有上開犯罪事實，辯稱：伊以1 年6 萬元
    向梁文章承租高雄縣大寮鄉○○段155-31地號土地；伊不清
    楚高雄縣大寮鄉○○段155-48地號土地是國有地云云（本院
    訴字卷第51頁），經查：
  (一)被告僱請不知情之黃國川等人分別駕駛前揭機具，在上開2
    筆林地開挖整地，濫墾面積約達780.98平方公尺等情，業據
    證人即挖土機駕駛黃國川、證人即大貨車駕駛林志雄、林義
    成、蘇坤立於警詢、偵訊時（警卷第12～31頁、偵卷第35～
    39頁）證述屬實，復有高雄縣大寮地政事務所土地（地號：
    大寮鄉○○段155-31地號）所有權狀（警卷第84頁）、高雄
    縣大寮鄉○○段155-31地號土地謄本、高雄縣大寮鄉○○段
    155-48地號土地謄本（偵卷第10～11、14頁）、高雄縣政府
    97年8 月12日函文暨後附山坡地面積計算成果圖（偵卷第63
    、64頁）、查獲現場照片（警卷第92～99頁）、高雄縣政府
    97年11月6 日函暨後附會勘紀錄（偵卷第72、73頁）、97年
    4 月29日拍攝之大寮鄉○○段155-31、155-48地號現場照片
    （偵卷第60頁）在卷可佐，自堪信屬實。
  (二)被告辯稱其向梁文章承租上開155-31地號土地，固有該土地
    租賃契約書影本在卷（警卷第86頁），惟梁文章就該土地僅
    有2 分之1 持分，亦有該土地所有權狀影本在卷可憑（警卷
    第84頁），是被告未取得該土地其他共有人同意，仍擅自就
    上開155-31地號土地僱工開挖整地之行為自堪認定。況被告
    於本院審理時辯稱：伊向梁文章租地是1 年6 萬元，總共租
    3 年，1 次付18萬元云云，核與該土地租賃契約書影本記載
    ：「二、租賃期間：自97年3 月1 日至97年7 月31日止。三
    、租金：月租6 萬元整合計36萬元整一次付清」等語不符，
    則被告所辯是否屬實，已有可疑。另被告辯稱：不清楚上開
    155-48地號土地是國有地云云，惟其既稱向梁文章承租上開
    155-31地號土地如前所述，衡情，梁文章殊無未告以155-31
    地號土地經界之理，而被告僱工開挖整地之範圍復僭越其所
    稱承租使用上開155-31地號土地界線，足認其辯稱不清楚上
    開155-48地號土地是國有地云云，應係事後卸責之詞，洵無
    可採。再者，被告雖於本院98年12月22日審理時以前揭情詞
    置辯，惟其亦曾於本院98年11月24日審理時陳稱：承認檢察
    官起訴之犯罪事實等語（本院訴字卷第23頁），益徵被告前
    揭所辯，應係事後卸責推諉之詞，殊無足採。
  (三)又被告僱工開挖之區段，開挖後之殘坡陡峭超過80度接近直
    角，殘壁已有土石崩落之情，有高雄縣政府97年11月6 日函
    暨附件97年10月23日高雄縣政府會勘紀錄及土地現況照片（
    偵卷第73頁）在卷足參。而該土地現況照片（偵卷第73頁）
    與97年4 月29日拍攝之大寮鄉○○段155-31、155-48地號現
    場照片（偵卷第60頁）、查獲現場照片（警卷第98、99頁）
    之地點均相同，僅拍攝角度不同；97年4 月29日拍攝之大寮
    鄉○○段155-31、155-48地號現場照片（偵卷第60頁）為挖
    掘停止時所拍攝之現況，其土壤之崩塌已然造成；行為人於
    土石開挖期間及開挖後若完全未曾施作必要之水土保持設施
    或臨時保護措施，依開挖後之現場情形，實難以避免致生水
    土流失等情，復有高雄市水土保持技師公會98年12月15日函
    在卷可參（本院訴字卷第33～34頁），佐以本件查獲後被告
    未曾再做工事防止土石崩塌乙節，業據被告於本院審理時供
    承屬實（本院訴字卷第41頁），足認被告前揭僱工開挖行為
    ，確已造成上開林地水土流失之事實無訛。綜上所述，本案
    事證明確，被告上開犯行，洵堪認定，應依法論科。
三、核被告乙○○所為，係犯水土保持法第32條第1 項前段之非
    法墾殖致水土流失罪。又被告前有如事實欄所示犯罪科刑及
    執行情形，有臺灣高等法院被告前案紀錄表在卷可憑，其於
    受徒刑之執行完畢後，5 年以內故意再犯本件有期徒刑以上
    之罪，為累犯，應依刑法第47條第1 項之規定，加重其刑。
    爰審酌被告為圖一己之利，無視法令禁制，在國有及私有林
    區開挖整地，破壞地貌，影響環境，並斟酌其僱工開挖之面
    積，兼衡其犯罪之動機、目的、手段、所生危害之程度等一
    切情狀，量處如主文所示之刑。
四、末查，扣案之PC300 型挖土機為黃國川所有，業據其於警詢
    時供陳甚明（警卷第19-1頁），扣案之046-SK號、526-RL號
    大貨車均為新萬泰企業行所有，有車籍查詢基本資料詳細畫
    面在卷可憑（警卷第80、81頁），是上開機具並非被告所有
    之物，爰不予宣告沒收，附此敘明。
據上論斷，應依刑事訴訟法第299 條第1 項前段、水土保持法第
32條第1 項，刑法第11條前段、第47條第1項，判決如主文。
本案經檢察官甲○○到庭執行職務。
中    華    民    國    99    年    1     月    12    日
                  刑事第十六庭  審判長法  官  曾逸誠
                                      法  官  王靖茹
                                      法  官  姚水文
以上正本證明與原本無異。
如不服本判決應於收受送達後10日內向本院提出上訴書狀，並應
敘述具體理由；如未敘述上訴理由者，應於上訴期間屆滿後20日
內向本院補提理由書（均須按他造當事人之人數附繕本）「切勿
逕送上級法院」。
中    華    民    國    99    年    1     月    12    日
                                      書記官  何慧娟
附錄本判決論罪科刑法條：
水土保持法第32條
在公有或私人山坡地或國、公有林區或他人私有林區內未經同意
擅自墾殖、占用或從事第8 條第1 項第2 款至第5 款之開發、經
營或使用，致生水土流失或毀損水土保持之處理與維護設施者，
處6 個月以上5 年以下有期徒刑，得併科新台幣60萬元以下罰金
。但其情節輕微，顯可憫恕者，得減輕或免除其刑。
前項情形致釀成災害者，加重其刑至二分之一；因而致人於死者
，處5 年以上12年以下有期徒刑，得併科新台幣1 百萬元以下罰
金；致重傷者，處3 年以上10年以下有期徒刑，得併科新台幣80
萬元以下罰金。
因過失犯第 1 項之罪致釀成災害者，處 1 年以下有期徒刑，得
併科新臺幣60 萬元以下罰金。
第 1 項未遂犯罰之。
犯本條之罰者，其墾殖物、工作物、施工材料及所使用之機具沒
收之。


司法院資訊處製作；財團法人民間司法改革基金會備份。
